【裁判字號】    88,上易,4232
【裁判日期】    900629
【裁判案由】    侵占
【裁判全文】
臺灣高等法院刑事判決                         八十八年度上易字第四二三二號
    上  訴  人  臺灣臺北地方法院檢察署檢察官
    被      告  甲○○
    選任辯護人  黃秀禎
右上訴人因被告侵占案件，不服臺灣臺北地方法院八十八年度易字第八三四號，中華
民國八十八年七月廿九日第一審判決（起訴案號：臺灣臺北地方法院檢察署八十八年
度偵字第一四八六六號）提起上訴，本院判決如左：
    主  文
上訴駁回。
    理  由
一、本案經本院審認第一審判決對被告甲○○為公訴不受理之諭知，核無不當，應予
    維持，並引用第一審判決書記載之證據及理由。
二、檢察官依法國達飛輪船有限公司具狀請求上訴之意旨略以本案雖前經檢察官不起
    訴處分確定在案，惟查（一）安利公司積欠被害人美金三百多萬元，業經巴黎海
    事仲裁法庭及台灣高等法院裁定認定屬實。（二）行政法院判決推翻訴願、再訴
    願決定，確認被害人係合法終止與被告間代理契約。（三）台灣快桅船務代理股
    份有限公司就安利公司積欠之費用，業經台灣高雄地方法院判決被告應給付新台
    幣一千五百五十六萬八千一百零七元等情，顯屬所謂新事實或新證據，原審判決
    公訴不受理，認事用法顯有違誤，請將原判決撤銷，更為適當合法之判決等語。
三、按不起訴處分已確定者，非有下列情形之一：「一、發見新事實或新證據者。二
    、有刑事訴訟法第四百二十條第一項第一款、第二款、第四款或第五款所定得為
    再審原因之情形者。」不得對於同一案件再行起訴，刑事訴訟法第二百六十條定
    有明文，再按依刑事訴訟法第二百六十條第一款之規定，不起訴處分已確定者，
    非發見新事實或新證據，不得對於同一案件，再行起訴，所謂發見新事實或新證
    據，係指於不起訴處分前，未經發見，至其後始行發見者而言，若不起訴處分前
    ，已經提出之證據，經檢察官調查斟酌者，即非前述條款所謂發見之新證據，不
    得據以再行起訴，最高法院六十九年度台上字第一一三九號判例著有明文，又刑
    事訴訟法第四百二十條第一項第四款所稱「原判決所憑之通常法院或特別法院之
    裁判已經確定裁判變更者」，係指原判決憑據通常法院或特別法院之另一裁判，
    為認定事實之基礎而諭知有罪之判決後，其所憑之該一其他裁判，業經確定裁判
    變更者而言及該款係指該被變更之裁判，為原判決所憑者而言；如非原判決所憑
    之裁判，縱經以後之確定裁判變更，即與原判決無涉，最高法院八十六年度台抗
    字第三九四、八十三年度台抗字第二○五號裁定分別著有明文，查巴黎海事仲裁
    法庭所為仲裁判斷書等之有關資料業經附於八十四年度偵字第二二一五一號卷內
    （見該卷第四十五頁至第六十六頁、第二百五十七頁起等），且其內容經法國達
    飛輪船有限公司告發後，檢察官即據以調查，被告並一再具狀說明，告發人法國
    達飛輪船有限公司亦多次具狀及其代理人於檢察官調查時多次之指訴，被告於檢
    察官調查時亦多次陳明在案（如檢察官問被告：法國方面的仲裁判了沒有？被告
    答：已經判敗訴─見八十四年度偵字第二二一五一號偵查卷第二四二頁），檢察
    官並就此訊問證人鄭及Ｇ．ＳＩＯＵＦＩ等，檢察官亦就其調查結果而為不
    起訴處分，有各該訴狀、偵訊筆錄及不起訴處分書附於八十四年度偵字第二二一
    五一號偵查卷內，揆諸前開最高法院之判例要旨，該巴黎海事仲裁法庭所為仲裁
    判斷書在不起訴處分前，既經提出附於卷內已發見，並經檢察官調查斟酌為不起
    訴處分，即非前述條款所謂發見之新證據，不得據以再行起訴，嗣告發人法國達
    飛輪船有限公司雖將該巴黎海事仲裁法庭所為仲裁判斷書向臺灣台北地方法院聲
    請許可承認，並經該院以八十五年度仲執字第四號民事裁定承認，且經本院以八
    十五年度抗字第三二七五號民事裁定駁回相對人之抗告，但該巴黎海事仲裁法庭
    所為仲裁判斷書既非發見之新證據，上開該二民事裁定所為承認該巴黎海事仲裁
    法庭所為之仲裁判斷書，自非發見之新證據，又行政法院八十六年度判字第二四
    二二號判決之要旨與本件有關者為船務業代理登記之總代理登記與長期港口代理
    登記，為不同之申請項目，及總代理登記僅須提出船務代理業管理規則第十三條
    第一項規定文件，且如無同條第二項及第三十二條規定情形，原則上即應准予登
    記，以及外國船舶運送業（指法國達飛輪船有限公司）與前代理人（指安利船務
    代理有限公司）代理關係是否存在，此私法之爭執，本非行政機關所得審酌，另
    依法國達飛輪船有限公司與安利船務代理有限公司所訂立之代理合約第五條約定
    「任何因本合約所生爭議應在巴黎交付仲裁，依巴黎海事仲裁協會規則為最終之
    解決。」，而法國達飛輪船有限公司於一九九五年七月十三日以安利船務代理有
    限公司違約為理由終止代理合約後，即依上開代理合約第五條規定，於同年七月
    十七日將其與安利船務代理有限公司間之爭議，交付巴黎海事仲裁法庭仲裁。巴
    黎海事仲裁法庭則於一九九六年二月二十八日做成仲裁判斷，認定法國達飛輪船
    有限公司終止合約係正當合理，符合合約規定，並判定安利船務代理有限公司應
    給付法國達飛輪船有限公司三百多萬美金等，該仲裁判斷並經台灣台北地方法院
    八十五年度仲執字第四號民事裁定應予承認，本院八十五年度抗字第三二七五號
    民事裁定抗告駁回，有仲裁判斷及各該裁定影本附卷可稽，故安利船務代理有限
    公司與法國達飛輪船有限公司之代理關係已確定不存在等，按告發人法國達飛輪
    船有限公司與安利船務代理有限公司之有關代理關係是否存在，被告於八十四年
    度偵字第二二一五一號案檢察官調查時提出臺灣省政府八十四府訴三字第一六二
    一三○號訴願決定書以資答辯安利船務代理有限公司與法國達飛輪船有限公司之
    有關代理關係仍繼續有效存在（見八十四年度偵字第二二一五一號卷第三十五頁
    、第四十一頁），檢察官於該案就此亦經調查，如檢察官問告發代理人：當初你
    們在何種情況下與被告終止代理契約？告發代理人答：因為被告不願意付這五家
    公司的船費，所以我們就以書面終止被告的代理契約（見八十四年度偵字第二二
    一五一號卷第二四二頁及其背面），檢察官就此並於不起訴處分書裡認安利船務
    代理有限公司與ＣＭＡ公司（即法國達飛輪船有限公司）就船務代理契約之終止
    有民事上之糾紛，及被告所經營之安利船務代理有限公司與ＣＭＡ公司自解除契
    約後，尚未結算，此為ＣＭＡ公司之法務經理Ｇ．ＳＩＯＵＦＩ證述明確，故安
    利船務代理有限公司與ＣＭＡ公司係因終止船務代理契約，衍生出帳款會算之民
    事糾葛，實與刑法侵占、背信罪無涉，有該不起訴處分書可稽，足見安利船務代
    理有限公司與ＣＭＡ公司之船務代理契約是否終止與刑法侵占、背信罪無涉，而
    行政法院八十六年度判字第二四二二號判決之要旨指外國船舶運送業（指法國達
    飛輪船有限公司）與前代理人（指安利船務代理有限公司）代理關係是否存在，
    此私法之爭執，本非行政機關所得審酌，及依前開仲裁判斷認安利船務代理有限
    公司與法國達飛輪船有限公司之代理關係已確定不存在等，該行政法院八十六年
    度判字第二四二二號判決，揆諸前述最高法院之裁定要旨，自不符刑事訴訟法第
    四百二十條第一項第四款之規定，況檢察官在不起訴處分書裡已認定安利船務代
    理有限公司與ＣＭＡ公司係因終止船務代理契約，衍生出帳款會算之民事糾葛，
    實與刑法侵占、背信罪無涉，且該判決所提之前開仲裁判斷書亦非刑事訴訟法第
    二百六十條第一款規定之所謂發見之新證據如前述，自不得據該行政法院八十六
    年度判字第二四二二號判決而再行起訴，再就台灣快桅船務代理股份有限公司就
    安利公司積欠之費用部分，告發人法國達飛輪船有限公司亦多次具狀及其代理人
    於檢察官調查時多次之指訴並提出臺灣高雄地方法院八十五年度重訴字第一八０
    號判決附於八十四年度偵字第二二一五一號卷內第三四五頁起至第三五○頁，檢
    察官即據以調查，除訊問告發代理人外，並訊問被告、證人鄭、余綺雲及Ｇ
    ．ＳＩＯＵＦＩ等，檢察官亦就其調查結果而為不起訴處分，有各該訴狀、偵訊
    筆錄及不起訴處分書附於八十四年度偵字第二二一五一號偵查卷內，揆諸前開最
    高法院之判例要旨，該臺灣高雄地方法院八十五年度重訴字第一八０號判決在不
    起訴處分前，既經提出附於卷內已發見，並經檢察官調查斟酌為不起訴處分，即
    非前述條款所謂發見之新證據，不得據以再行起訴，原審以本案既未發現足認被
    告有犯罪嫌疑之新事實、新證據，原不起訴處分亦非憑藉通常法院或特別法院之
    裁判作為認定事實之依據，公訴人於不起訴處分確定後，違背刑事訴訟法第二百
    六十條規定再行起訴，爰不經言詞辯論，諭知不受理之判決，經核與法並無不合
    ，是公訴人之前揭上訴為無理由，應予駁回，並不經言詞辯論為之。
據上論斷，依刑事訴訟法第三百六十八條、第三百七十二條、第三百七十三條判決如
主文。
中      華      民      國     九十     年      六      月    二十九    日
                                  臺灣高等法院刑事第十七庭
                                      審判長法  官  陳  正  雄
                                            法  官  許  錦  印
                                            法  官  許  宗  和
右正本證明與原本無異。
不得上訴。
                                            書記官  廖  艷  莉
中      華      民      國     九十     年      七    月        三      日


司法院資訊處製作；財團法人民間司法改革基金會備份。
